【裁判字號】    89,小上,169
【裁判日期】    900503
【裁判案由】    損害賠償
【裁判全文】
臺灣高雄地方法院民事判決  八十九年度小上字第一六九號
    上  訴  人  乙○○
    訴訟代理人  曾光榮
    被上訴人    甲○○
右當事人間請求損害賠償事件，上訴人對於中華民國八十九年十月三十一日本院鳳山
簡易庭八十九年度鳳小字第二三一號第一審判決提起上訴，本院判決如左：
    主  文
上訴駁回。
第二審訴訟費用新台幣陸佰捌拾捌元由上訴人負擔。
    事  實
甲、上訴人方面：
一、聲明：求為判決（一）原判決廢棄。（二）被上訴人在第一審之訴駁回。
二、陳述：除與原審判決書所載者相同茲予引用外，補稱：
（一）按民事訴訟法第二百二十二條「法院依自由心證判斷事實之真偽，不得為違背
      論理及經驗法則」。而取捨認定證據雖為法院之職權，但其仍不得違反論理及
      經驗法則，而被上訴人主張其受有車輛變速箱損害之部分，上訴人認原審認定
      事實有違論理及經驗法則之誤：
    (一)侵權行為損害賠償請求權以實際上受有損害為成立要件，而被上訴人車輛之變
      速箱是否受有損害，雖經證人李昭榮證稱：如車輛被撞擊，有可能造成變速箱
      有雜音、有損壞等語，然被上訴人第一次將系爭車輛送往裕隆修護廠，已由其
      修護組長檢查，認無毀損，而事隔多日後被上訴人即稱受有損害，前後事實即
      有矛盾，且事實上被上訴人並未修理變速箱並仍繼續使用中（可證明未受損害
      ，蓋如變速箱受有需置換新品程度之損害，應不可能行駛，然被上訴人仍在使
      用中，且其仍使用中，顯見僅有修繕之必要），原審未加細究系爭變速箱是否
      實際上有損壞，且對受損害之程度未加調查，即依證人李昭榮證稱之詞認定有
      損害發生，或此損害為上訴人所造成，此與經驗法則不符。
    (二)再被上訴人雖有提出交修單及估價單，證明其損失，惟其並未提出發票或其他
      付款憑證以證明其真正損失金額，其交修單及估價單並非最後確定之損害金額
      （僅係送修前之預估金額），原審對此未說明亦有違反民事訴訟法第二百二十
      二條規定。
（三）原審疏未就前述是否有損害發生及損失金額兩點判斷，即逕為上訴人敗訴之判
      決，其認事用法均有違誤。
三、證據：援用原審之立證方法。
乙、被上訴人方面：
一、聲明：求為判決駁回上訴，第二審訴訟費用由上訴人負擔。
二、陳述：除與原審判決書所載者相同茲予引用外，補稱：
（一）本件變速箱確係因遭上訴人撞擊而產生雜音，因被上訴人之車遭撞擊修理後，
      經送驗車時，檢驗人員稱車子有雜音，被上訴人再將車回廠修理即發現變速箱
      毀損。
三、證據：援用原審之立證方法。
    理  由
一、按對於小額程序之第一審判決提起上訴，非以其違背法令為理由，不得為之。所
    謂判決違背法令，乃指判決不適用法規或適用不當。又有民事訴訟法第四百六十
    九條所列第一款至第五款事由時，其判決當然為違背法令。次按依上訴意旨足認
    上訴為無理由者，得不經言詞辯論為之，並應為駁回之判決，民事訴訟法第四百
    三十六條之二十四第二項、第四百三十六條之三十二第二項準用第四百六十八條
    及第四百六十九條第一款至第五款（同條第六款則不在準用之列）、第四百三十
    六條之二十九第二款、第四百四十九條第一項，分別定有明文。是當事人提起上
    訴，如依同法第四百三十六條之二十五規定，以小額程序之第一審判決有不適用
    法規或適用法規不當為理由時，其上訴狀或理由書應該具體指摘，並揭示該法規
    之條項或其內容，若係成文法以外之法則，應揭示該法則之旨趣，倘為司法院解
    釋或最高法院之判例，則應揭示該判解之字號或其內容，或揭示如何當然違背法
    令之事實。又，若當事人以原審判決違背經驗法則、證據法則為理由，提起上訴
    者，其上訴狀或其理由書應有具體之指摘，並揭示該經驗法則、證據法則，上訴
    狀如未依此項方法表明者，即難認為已對第一審判決之違背法令有具體之指摘（
    最高法院七十一年度臺上字第三一四號、七十一年台上字第四八０號判例參照）
    。
二、本件上訴意旨略以：原審就系爭變速箱於車禍後仍由被上訴人繼續使用，是否確
    已毀損，或是否已達無法修復之程度，均未為調查，逕依證人李昭榮之證詞即認
    定有損害發生，及被上訴人就其損失並未提出發票或其他付款憑證以證明其真正
    損失額，均有違民事訴訟法第二百二十二條「法院依自由心證判斷事實之真偽，
    不得為違背論理及經驗法則」之誤。
三、本件上訴人對於本件小額程序訴訟提起上訴，固以原審判決違背論理、經驗法則
    ，以及僅依證人之證詞即行認定，而有判決違背法令云云為由，惟核其上訴理由
    狀所載內容，不過係就原審取捨證據，認定事實之職權行使，泛指摘其為不當，
    而非具體說明原審所為之論斷有何違反經驗法則與論理法則等情事。查原審判決
    認定被上訴人之系爭遭撞之小汽車於車禍發生前甫完成六萬公里定期保養，並參
    酌裕隆小汽車負責為定期保養之維修人員李昭榮到庭結稱「停車在ｐ檔位置，會
    有所謂駐車爪，如果被撞及有可能會造成變速箱有雜音、有損害」，及因汽車停
    在ｐ檔代表不可移動，然因遭被告車撞擊而產生位移，其變速箱內之機械受外力
    牽扯作用，致生損害，亦屬事理之常，已詳為論斷其判決之依據，該部分為事實
    上之認定，自屬法院之職權行使；而上訴人未具體揭示其所稱該等法則之旨趣，
    及具體指摘原審判決究係違反何種經驗或論理法則，實難謂上訴人業已表明「原
    判決有違背法令」之上訴理由。
四、次按小額訴訟程序並無準用民事訴訟法第四百六十九條第六款之規定，倘若原審
    有判決不備理由或理由矛盾之情者，亦非當然違背法令之情形；上訴人以原審於
    判決理由中未查證系爭速變箱是否確已毀損，或已達無法修復之程度，未為調查
    ，而有判決違背法令云云，依前揭說明，此部分亦屬法院職權之行使，非為當然
    違背法令，上訴人此部分之主張於法無據。從而，本件上訴顯無理由，不應准許
    。
五、綜上所述，上訴意旨執上開事由指摘原判決不適用法規而違背法令云云，顯無理
    由，本院爰不經言詞辯論，逕行駁回其上訴。
六、末按，於小額訴訟之上訴程序，法院為訴訟費用之裁判時，應確定其費用額，民
    事訴訟法第四百三十六條之十九第一項、第四百三十六條第三十二第一項規定甚
    明。本件第二審裁判費用既認定應由上訴人負擔，故上訴人所支出之第二審裁判
    費用三百四十八元及第二審送達郵費三百四十元，合計為六百八十八元，自應由
    上訴人負擔。
據上論結：本件上訴為無理由，依民事訴訟法第四百三十六條之二十九第二款、第四
百三十六條之三十二第二項、第四百四十九條第一項、第七十八條，判決如主文。
中      華      民      國      九十      年    五      月    三        日
                              臺灣高雄地方法院民事第二庭
~B審判長法官  陳明富
~B法      官  吳文婷
~B法      官  林玉心
右為正本係照原本作成。
本判決不得上訴。
中      華      民      國      九十      年     五     月    三        日
~B法院書記官  鄭裕一


司法院資訊處製作；財團法人民間司法改革基金會備份。
